臺灣高等法院民事判決
108年度上字第373號
上  訴  人  黃金耀  

訴訟代理人  蘇奕全律師
複  代理人  江建憲    住○○市○○區○○○路0段000號00                          樓                         
被  上訴人  姚君儒  

上列當事人間請求侵權行為損害賠償事件，上訴人對於中華民國
108年1月16日臺灣臺北地方法院107年度訴字第2237號第一審判
決提起上訴，並為訴之追加，本院於109年1月15日言詞辯論終結
，判決如下：
    主      文
上訴及追加之訴均駁回。
上訴及追加之訴訴訟費用，均由上訴人負擔。
    事實及理由
一、上訴人經合法通知，未於言詞辯論期日到場，核無民事訴訟
    法第386條所列各款情形，爰依被上訴人聲請，由其一造辯
    論而為判決。又於第二審為訴之變更或追加，非經他造同意
    不得為之，但擴張或減縮應受判決事項之聲明者，不在此限
    。民事訴訟法第446條第1項但書、第255條第1項第3款定有
    明文。上訴人主張因於原審就請求看護費用部分新臺幣（下
    同）1萬9,200元有誤載，請求金額應為1萬9,800元，追加請
    求看護費600元及其他400元，擴張聲明求為被上訴人應給付
    191萬0,767元，及自起訴狀繕本送達翌日起至清償日止，按
    年息5%計算利息（見本院卷第88頁），核其所為追加，係擴
    張應受判決事項之聲明，應予准許。
二、上訴人主張：被上訴人無駕駛執照駕車，於民國105年8月13
    日7時15分許騎乘110-HSZ普通重型機車（下稱系爭機車）沿
    臺北市中山區大直橋由南向北方向行駛，因精神不濟疏未注
    意不慎撞擊前方伊騎乘之腳踏車，致伊當場失去意識，經送
    往臺北榮民總醫院急救（下稱系爭事故），診斷出有蜘蛛膜
    下腔出血、硬腦膜下腔、顱內出血、複視等傷害（下稱系爭
    傷害），依交通事故初步分析研判被上訴人為肇事主因，應
    負賠償責任。伊因系爭事故受有醫療費用2萬8,367元、勞動
    力減損93萬2,545元、病假3個月之薪水損失42萬4,655元、
    看護費用1萬9,200元、代步交通費5,000元之損害；伊除需
    休養及門診追蹤外，可能出現頭痛、頭暈、複視、記憶力喪
    失、無法思考、視力模糊、失眠等症狀，精神上受有痛苦，
    故請求精神慰撫金50萬元，爰依民法第184條第1項前段、第
    193條第1項、第195條第1項規定提起本件訴訟，聲明：被上
    訴人應給付上訴人190萬9,767元，及自起訴狀繕本送達翌日
    起至清償日止，按年息5%計算之利息。原審為上訴人敗訴之
    判決，上訴人不服，提起上訴，並追加請求1,000元，上訴
    及追加聲明：㈠原判決廢棄。㈡被上訴人應給付上訴人191萬0
    ,767元，及自起訴狀繕本送達翌日起至清償日止，按年息5%
    計算之利息。㈢願供擔保請准宣告假執行。
三、被上訴人則以：就上訴人請求醫療費用部分，如原審判決附
    表（下稱附表）編號1、2所示之小林眼鏡電子發票影本2張
    ，如附表編號3、10、11所示之醫療費單據影本，未載明消
    費品項，且距系爭事故發生時已久，亦未證明支出與系爭傷
    害有關及必要性，均應剔除；就勞動能力減損部分，上訴人
    未提出診斷書或鑑定報告，僅提出診斷病歷，但無論格式或
    內容，均不足證明，上訴人稱視力受損，究屬勞工保險給付
    標準中何失能項目、失能等級、失能狀態，均未舉證，是上
    訴人此部分請求並無依據。就病假薪水損失部分，上訴人僅
    提出系爭事故事發前1年度之所得稅資料，並未證明請病假
    及特休是因本件事故所致，而所稱因系爭事故住院60日，僅
    提出12日住院診斷病歷，故所稱請假及住院不足採。就精神
    慰撫金部分，因上訴人於醫療及調養後已回復本來生活，原
    審已審酌上情及兩造之社會、經濟地位等一切情狀判賠精神
    慰撫金以20萬元。上訴人已請領保險給付，依保險法第53條
    第1項規定，應扣除已受領之保險給付金額。伊因系爭事故
    已給付25萬元賠償，依民法第216條之1規定，應予扣除等，
    資為抗辯。被上訴人之答辯聲明：㈠上訴及追加之訴均駁回
    。㈡如受不利判決，願供擔保准免假執行。
四、查被上訴人無駕照騎機車疏於注意過失撞擊上訴人所騎腳踏
    車，發生系爭事故，造成上訴人受有系爭傷害，被上訴人因
    系爭事故所涉過失傷害罪，經原法院刑事庭以106年度審交
    簡字第442號判決判處有期徒刑5月，被上訴人提起上訴，經
    原審刑事庭以107年度審交簡上字第10號判決上訴駁回，緩
    刑2年確定，被上訴人因系爭事故已賠償上訴人25萬元等情
    ，有臺北市政府警察局中山分局交通分隊道路交通事故當事
    人登記聯單、臺北市政府警察局道路交通事故初步分析研判
    表、道路交通事故現場圖、道路交通事故補充資料表、臺北
    榮民總醫院診斷證明書、原審106年度審交簡字第442號刑事
    判決、107年度審交簡上字第10號刑事判決、臺北市政府警
    察局中正一分局交通分隊交通事故談話紀錄表及現場照片等
    可參（見臺灣臺北地方檢察署106年度他字第2788號卷第2至
    9、35至37頁、原審卷第35至40、55至69頁），且為兩造所
    不爭（見本院卷第376頁），可信為真。
五、按因故意或過失，不法侵害他人之權利者，負損害賠償責任
    。又不法侵害他人之身體或健康者，對於被害人因此喪失或
    減少勞動能力或增加生活上之需要時，應負損害賠償責任；
    不法侵害他人之身體、健康、名譽、自由、信用、隱私、貞
    操，或不法侵害其他人格法益而情節重大者，被害人雖非財
    產上之損害，亦得請求賠償相當之金額，民法第184條第1項
    前段、第193條第1項、第195條第1項前段定有明文。本件上
    訴人主張被上訴人無駕駛執照駕駛系爭機車，過失撞擊伊駕
    駛之腳踏車發生系爭事故，致伊受有系爭傷害，應負損害賠
    償責任，為被上訴人所不爭執。然就上訴人請求財產上及非
    財產上賠償共191萬0,767元，則為被上訴人所否認，故就上
    訴人請求之各項賠償是否可採，分敘如下：
  ㈠醫療費用部分：
  ⒈系爭事故於105年8月13日發生，上訴人因系爭事故受有蜘蛛
    膜下腔出血、硬腦膜下腔、顱內出血、複視等系爭傷害，依
    臺北榮民總醫院105年8月24日診斷證明書（見原審訴字卷第
    69頁），上訴人因系爭傷害，於105年8月13日至急診部求診
    轉至加護中心觀察，105年8月15日轉至病房續觀察，105年8
     月24日出院，出院後宜繼續門診追蹤複查。是附表編號8、
    9部分係上訴人住院期間之費用，附表編號4、5部分，係神
    經修復科之醫療費用，附表編號6、7部分，係眼科醫療費用
    ，均是上訴人腦部傷勢回診支出之必要費用，此部分醫療費
    用共2萬4,667元（310元＋400元＋460元＋510元＋650元＋2 萬2,
    337元＝2萬4,667元），自屬有據。
  ⒉其餘附表編號1-3、10-11、1、2部分無費用支出明細，編號3
    係106年6月5日胸腔內科之醫療費用，上訴人未舉證與系爭
    事故之關連性；編號10、11部分，無就診項目無從認與系爭
    事故有關連性，是此部分請求，難認有據。
  ㈡勞動力減損部分：上訴人主張因系爭事故視力受損，屬於勞
    工保險失能給付標準中視力失能、視野失能第十級，其月薪
    28萬3,103元，回復視力需18個月，以等級十計算，請求93
    萬2,545元云云。然上訴人因系爭事故受有複視傷害，惟就
    上訴人之視力受損係屬勞工保險失能給付標準中之何失能項
    目、失能狀態、失能等級，上訴人固於108年8月15日民事陳
    報狀具狀聲請鑑定，經本院囑託長庚醫療財團法人林口長庚
    紀念醫院（下稱林口長庚醫院）進行鑑定，惟林口長庚醫院
    於108年10月21日函覆稱「本院勞動能力減損鑑定須受鑑定
    人配合到院接受鑑定，此合先述明；經本院承辦人員於108
    年8月27日聯繫受鑑定人之訴訟代理人蘇奕全律師辦公室後
    迄今，已近2個月期間，黃君仍未到本院掛號就診並接受鑑
    定，為避免造成貴院審理作業遲延，本案先予退件」（見本
    院卷第361頁），而上訴人訴訟代理人於108年12月19日本院
    準備程序期日到庭陳稱捨棄原本鑑定部分之請求等（見本院
    卷第376頁），是上訴人既未能舉證以實其說，難認有據。
    至於上訴人事後於109年1月13日具狀稱因未收到鑑定單之通
    知致未能辦理鑑定云云（見本院卷第393頁），因其有無收
    受鑑定單位之通知，不影響其已捨棄鑑定聲請之效力，故無
    再函送鑑定之必要，併此敘明。
  ㈢薪水損失部分：上訴人主張因系爭事故請假3個月受有3個月
    薪水損失共42萬4,655元云云。然上訴人未舉證因系爭事故
    而請假3個月，另依上訴人102年度至106年度薪資所得（見
    原審訴字卷第135至153頁），比較前後年度所得，上訴人於
    系爭事故發生之105年間之薪資所得並無降低之事，難認上
    訴人有因系爭事故請假致受有薪水減少之損失，故此部分請
    求，亦無依據。
  ㈣看護費用部分：上訴人主張因系爭事故支出看護費用1萬9,80
    0元（原審主張1萬9,200元，於本院追加600元），已提出病
    患/家屬自行聘僱照顧服務員費用收據為據（見原審訴字卷
    第91頁、本院卷第35頁），為被上訴人所不爭，此部分請求
    ，應屬有據。
  ㈤代步車資費用部分：上訴人主張因系爭事故回診支出代步車
    資費用5,000元，為被上訴人所不爭（見本院卷第96頁），
    是此部分請求，亦屬有據。
  ㈥精神慰撫金部分：慰藉金之賠償須以人格權遭遇侵害，使精
    神上受有痛苦為必要，其核給之標準固與財產上損害之計算
    不同，然非不可斟酌雙方身分資力與加害程度，及其他各種
    情形核定相當之數額。本件上訴人因系爭事故受有系爭傷害
    ，曾一度轉至加護中心住院觀察，上訴人稱系爭事故後，除
    需休養與門診追蹤外，可能出現頭痛、頭暈、複視、記憶力
    喪失、無法思考、視力模糊、失眠等症狀，受有痛苦及諸多
    生活上不便等（見原審訴字卷第168 頁），可見上訴人所受
    精神上痛苦非輕。另被上訴人之職業為客運站務員，月薪約
    3萬至3萬1,000元，名下財產為機車乙輛等，有被上訴人稅
    務電子閘門財產所得調件明細表可稽（見原審訴字卷第115
    至134頁），是審酌上訴人所受傷害程度，與兩造之社會、
    經濟地位等一切情狀，認為上訴人請求精神慰撫金以20萬元
    為適當，逾此範圍之請求，則屬無據。
  ㈦上訴人就系爭事故已受領被上訴人賠償25萬元，並無爭執，
    是此部分金額，應自上訴人損害金額中予以扣除。另保險制
    度，旨在保護被保險人，非為減輕損害事故加害人之責任。
    保險給付請求權之發生，係以定有支付保險費之保險契約為
    基礎，與因侵權行為所生之損害賠償請求權，並非出於同一
    原因。後者之損害賠償請求權，殊不因受領前者之保險給付
    而喪失，兩者除有保險法第53條關於代位行使之關係外，不
    生損益相抵問題，最高法院68年台上字第42號著有判決先例
    可參。上訴人自陳因系爭事故領有醫療險保險給付2萬2,237
    元，意外險4萬6,137元，上開醫療險屬保險法中之健康保險
    ，意外險屬保險法中之傷害保險，均為人身保險，應無保險
    法第53條規定之適用，則被上訴人稱此部分受領保險給付，
    應自損害賠償金額扣除云云，殊不可採。
六、綜上所述，上訴人因被上訴人過失行為受有傷害，上訴人依
    民法第184條第1項前段、第193條第1 項、第195條第1項規
    定，請求被上訴人賠償醫藥費用2萬4,667元、看護費用1萬9
    ,800元、代步車資費用5,000元及精神慰撫金20萬元，共24
    萬9,467元，應屬有據，惟被上訴人已賠償上訴人25萬元，
    故上訴人已無餘額可請求，故上訴人請求被上訴人給付190
    萬9,767元，及自起訴狀繕本送達翌日起至清償日止，按年
    息5%計算利息，為無理由，應予駁回。原審為上訴人敗訴之
    判決，並駁回其假執行之聲請，理由雖有不同，惟結論並無
    二致，仍應維持。上訴論旨指摘原判決不當，求予廢棄改判
    ，為無理由，應駁回其上訴。上訴人於本院為訴之追加 ，
    請求被上訴人給付1,000元部分，亦無理由，同應駁回。 
七、本件事證已臻明確，兩造其餘攻擊或防禦方法及所用之證據
    ，經審酌後認均不足以影響本判決之結果，爰不逐一論列，
    附此敘明。
八、據上論結，本件上訴及追加之訴，均無理由，依民事訴訟法
    第463條、第385條第1項前段、第449條第2項、第78條，判
    決如主文。 
中　　華　　民　　國　 109　　年　　2 　　月　　5 　　日
                  民事第十九庭  
                      審判長法  官  魏麗娟
                            法  官  陳慧萍
                            法  官  潘進柳
正本係照原本作成。
如不服本判決，應於收受送達後20日內向本院提出上訴書狀，其
未表明上訴理由者，應於提出上訴後20日內向本院補提理由書狀
（均須按他造當事人之人數附繕本）上訴時應提出委任律師或具
有律師資格之人之委任狀；委任有律師資格者，另應附具律師資
格證書及釋明委任人與受任人有民事訴訟法第466 條之1第1項但
書或第2項（詳附註）所定關係之釋明文書影本。如委任律師提
起上訴者，應一併繳納上訴審裁判費。
中　　華　　民　　國　　109 　年　　2 　　月　　6 　　日

　　　　　　　　　　　      書記官  廖婷璇
附註：
民事訴訟法第466條之1（第1項、第2項）：
對於第二審判決上訴，上訴人應委任律師為訴訟代理人。但上訴
人或其法定代理人具有律師資格者，不在此限。
上訴人之配偶、三親等內之血親、二親等內之姻親，或上訴人為
法人、中央或地方機關時，其所屬專任人員具有律師資格並經法
院認為適當者，亦得為第三審訴訟代理人。